【裁判字號】    88,抗,601
【裁判日期】    890120
【裁判案由】    偽造文書等
【裁判全文】
臺灣高等法院刑事裁定                              八十八年度抗字第六一號
    抗   告   人
    即  自 訴 人    丁○○
右列抗告人因偽造文書案件，不服台灣台北地方法院中華民國八十八年八月二十一日
裁定（八十七年度自字第一二四號）提起抗告，本院裁定如左：
    主  文
抗告駁回。
    理  由
一、本件原裁定以：法院或受命推事於自訴案件第一次審判期日前訊問及調查結果，
    如認為案件有刑事訴訟法第二百五十二條至第二百五十四條之情形者，得以裁定
    駁回其自訴，同法第三百二十六條第三項定有明文。
  1.自訴意旨(一)部分：
    被告甲○○於臺灣臺北地方法院檢察署八十六年度偵字第二○四一二號案件中，
    檢察官訊問時，固有陳稱「六十七年就通知必須交還單身宿舍，前後有五次，劉
    某都不理會。最後報到經濟部提起民事訴訟，商檢局獲得勝訴也不肯返還。最後
    聲請強制執行才返還。因商檢局獲得勝訴仍不返還，人評會決議記大過乙次」、
    「劉某在報上亂寫文章揭露局內的事，部長交辦懲處，又記一大過」等語，此觀
    該案不起訴處分書所載可知，惟按刑法第二百十四條所謂使公務員登載不實事項
    於公文書罪，須一經他人之聲明或申報，公務員即有登載之義務，並依其所為之
    聲明或申報予以登載，而屬不實之事項者，始足構成，若其所為聲明或申報，公
    務員尚須為實質之審查，以判斷其真實與否，始得為一定之記載者，即非本罪所
    稱之使公務員登載不實。本件被告甲○○、乙○○、丙○○於檢察官訊問時，縱
    推由甲○○為上開陳述，不過以此提供為有利於己之證據資料，至其採信與否，
    尚有待於檢察官之判斷，殊不能將之與「使公務員登載不實」同視（最高法院七
    十三年度臺上字一七一○號判例參照）。又刑法第三百十條第一項誹謗罪，以意
    圖散布於眾為其要件，如欠缺此項要件，要不能以該罪相繩。被告三人推由甲○○於偵查中為上開供述，縱非屬實，因偵查中之訊問，以不公開之方式為之，從
    而，顯不能認被告三人有將所述情事散布於眾之意圖。
  2.自訴意旨(三)部分：
    自訴人所指之「經濟部商品檢驗局六十七年十一月十六日檢台（六十七）秘室字
    第一五六四號簡便行文表」，業經最高法院七十七年度台上字第五○六三號確定
    判決認定並無不實，此有該判決影本附卷可稽，則被告甲○○縱於七十八年二月
    二十三日本院七十七年度自字第一○九一號案件反訴程序中，提出上開簡便行文
    表，亦顯不可能成立行使偽造公文書之罪。
  綜上所述，被告甲○○、乙○○、丙○○就自訴意旨(一)、(三)部分，犯罪嫌疑顯有不
  足，自應依刑事訴訟法第三百二十六條第三項、第二百五十二條第十款裁定駁回此
  部分自訴。
二、抗告意旨略以：抗告人即自訴人依其自訴意旨(一)部分，自訴人以被告甲○○、乙○○丙○○共同涉犯刑法第二百十四條使公務員登載不實罪嫌、刑法第三百十條
    第一項之誹謗罪，認偽造文書罪具有決定性因素者，以是否造成損害公眾或他人
    為主要考量，原審法院對於刑法第三百十條誹謗罪解釋失之過狹，原審法院引用
    最高法院判例有所不當云云。自訴意旨(三)部分，自訴人以被告甲○○另犯刑法第
    二百十六條、第二百十一條之行使偽造公文書罪嫌，且行使偽造公文書罪名之成
    立，以所行使者是否確為偽造之公文書，即若法官認定其並無不實，仍無礙成立
    偽造公文書之罪，原審法院有未盡調查證據之義務，訴訟程序顯有違背法令之違
    誤，據此提起抗告，聲請撤銷原裁定云云。
三、抗告意旨中所述，關於抗告人於自訴意旨(二)(四)(五)(六)部分，經原審法院另為免訴及
    自訴不受理判決，自訴人提起上訴，由本院另案審理中，本件僅就抗告狀中所述
    自訴意旨(一)(三)部分審理，合先敘明。
四、按法院或受命推事對自訴案件於第一次審判期日前訊問及調查結果，如認為案件
    有刑事訴訟法第二百五十二條至第二百五十四條之情形者，得以裁定駁回其自訴
    ，同法第三百二十六條第三項、第一項定有明文。經查本件原審法院就抗告人自
    訴意旨所述(一)(三)部分，認犯罪嫌疑顯有不足，應依刑事訴訟法第三百二十六條第
    三項、第二百五十二條第十款裁定駁回，其認事用法洵無違誤，抗告人徒憑己見
    漫事指摘原裁定之不當，實無可採，其抗告為無理由，應予駁回。
據上論斷，應依刑事訴訟法第四百十二條，裁定如主文。
中    華    民    國    八十九    年      一        月      二十        日
                        臺灣高等法院刑事第二十一庭
                            審判長法  官  葉  騰  瑞
                                  法  官  黃  本  仁
                                  法  官  江  國  華
右正本證明與原本無異。
如不服本裁定應於收受送達後五日內向本院提出抗告書狀。
                                  書記官  吳  碧  玲
中    華    民    國    八十九    年      一        月      二十四      日


司法院資訊處製作；財團法人民間司法改革基金會備份。
